【裁判字號】    92,聲,251
【裁判日期】    920320
【裁判案由】    聲請回復原狀
【裁判全文】
臺灣高等法院刑事裁定                              九十二年度聲字第二五一號
    聲請（明）人
    即  被    告  甲○○
    選任辯護人    林崑城  律師
右被告因違反槍砲彈藥刀械管制條例案件（九十一年度上訴字第三一０二號）聲請回
復原狀及聲明上訴，本院裁定如左：
    主  文
聲請回復原狀及聲明上訴均駁回。
    理  由
一、聲請（明）意旨略以：聲請人即被告甲○○前因違反槍砲藥刀械管制條例，由台
    灣台北地方法院判處有期徒刑一年二月在案。惟聲請人聲明上訴後，迄未收到鈞
    院開庭審理之傳票，亦未收受鈞院之判決書，詎聲請人竟於九十二年二月二十七
    日收到台灣台北地方法院檢察署執行通知，是以聲請人既未合法收受鈞院之刑事
    判決書，故聲請人確非因自己之過失而遲誤上訴第三審之期問。又查鈞院九十一
    年度上訴字第三一０二號被告涉嫌違反槍砲彈藥刀械管制條例乙案，上訴人即被
    告於九十一年十月九日提起上訴後，即未接獲鈞院之開庭通知，且上訴人均未變
    更
    決自有刑事訴訟法第三百七十九條第六款「除有特別規定外，被告未於審判期日
    到庭而逕行審判者」及第十一款「未與被告以最後陳述之機會者」之判決違背法
    令之事由。又聲請人於九十一年十月九日所提出之上訴已指稱原審判決有認事用
    法之違誤存在，爰依刑事訴訟法第六十七條及同法第三百七十五條以下之規定，
    聲請回復原狀及聲明上訴云云。
二、按送達於應受送達人之住居所、事務所或營業所，不獲會晤應受送達人，亦無受
    領文書之同居人或受僱人時，得將文書寄存送達地之自治或警察機關，並作送達
    通知書，黏貼於應受送達人住居所、事務所或營業所門首，以為送達，為民事訴
    訟法第一百三十八條所明定，此項規定，依刑事訴訟法第六十二條規定，於刑事
    訴訟準用之（最高法院87年度台上字第3310號判決參照）。又依第一百三十八條
    之規定為寄存送達，除須將應受送達之文書寄存送達地之自治或警察機關外，並
    須製作送達通知書，記明寄存文書之處所，黏貼於應受送達人住居所、事務所或
    營所門首，俾應受送達人知悉寄存之事實，前往領取，二者缺一均不能謂合法之
    九條定有明文，又非因過失，遲誤上訴、抗告或聲請再審之期間，或聲請撤銷或
    變更審判長、受命推事（法官）、受託推事（法官）裁定或檢察官命令之期間者
    ，於其原因消滅後五日內，得聲請回復原狀，又非因過失遲誤期間之原因及其消
    滅時期，應於書狀內釋明之，為刑事訴訟法第六十七條第一項、第六十八條第二
    項所明文規定。
三、經查：
（一）查本件聲請人之送達處所為台北縣新店市○○路二二三號，業經聲請人於所提
      聲明上訴狀載明，且自承實際未為變更
      上訴狀及九十二年二月二十七日回復原狀暨聲明上訴狀可據，本院依職權查詢
      是否在監
      台北看守所附設勒戒所執行觀察勒戒處分，於九十年十一月十五日即已出所，
      押查詢結果（先後於九十一年十一月一日及九十一年十一月十五日及九十二年
      一月二十二日三次查詢）附於本院九十一年度上訴字第三一０二號卷足憑。本
      件所定九十一年十月三十一日調查期日傳票、九十一年十一月十五日審理期日
      傳票及九十一年十二月二十五日送達之判決正本按聲請人之住所送達時，因未
      獲會晤聲請人本人，亦無受領文書之同居人或受僱人，送達人乃依上開規定，
      將應送達之文書（調查、審理期日傳票、判決正本）寄存於送達地之警察機關
      台北縣政府警察局新店分局，並作送達通知書黏貼於聲請人門首，以為送達，
      有上開送達證書可查（見本院卷第十一頁、第二十二頁、第三十九頁）。則當
      訴期間，亦自該送達日之翌日即九十一年十二月二十六日起算，至聲請人實際
      有無至警察機關領得傳票、判決，或至警察機關領得傳票、判決之時日為何，
      並非所問。聲請人未舉積極證據泛指伊未收受送達通知書，無從領取審理期日
      傳票及判決正本，送達不合法云云，要無足採。
（二）刑事訴訟法第六十七條第一項規定：非因過失，遲誤上訴、抗告或聲請再審之
      期間，或聲請撤銷或變更審判長、受命推事（法官）、受託推事（法官）裁定
      或檢察官命令之期間者，於其原因消滅後五日內，得聲請回復原狀。刑事訴訟
      法第六十八條第二項規定：非因過失遲誤期間之原因及其消滅時期，應於書狀
      內釋明之。是聲請回復原狀，應以非因過失遲誤期間者為限；並應於書狀內釋
      明非因過失遲誤期間之原因及其消滅時期，始與法律規定無違。本件判決正本
      按聲請人之住所送達，並依法為寄存送達，已生送達之效力，業如前述，則上
      訴期間，亦自該送達日之翌日即九十一年十二月二十六日起算，被告遲至九十
      二年三月三日（以本院收受日期為準）始行聲明上訴，顯逾上訴之期間，聲請
      人雖狀稱於九十二年二月二十七日收到台灣台北地方法院檢察署執行通知，並
      以其未合法收受刑事判決書，確非因自己之過失而遲誤上訴第三審之期問云云
      ，惟既稱未合法收受刑事判決書，其上訴期間無從起算，自無遲誤上訴期間而
      聲請回復原狀之可言，且未就其非因過失遲誤上訴期間之原因及其消滅時期，
      於書狀內為相當之釋明，亦與聲請回復原狀之要件不合。本件聲請回復原狀及
      聲明上訴均難以准許，應予駁回。
（三）至於聲請回復原狀者，依刑事訴訟法第六十七條第一項規定，以非因過失遲誤
      上訴，抗告或聲請再審之期間，或聲請撤銷或變更審判長、受命推事、受託推
      事裁定或檢察官命令之期間者，始得為之。審判長、受命推事、受託推事或檢
      察官指定行訴訟程序之期日，如有遲誤，尚不得聲請回復原狀（最高法院70年
      度台抗字第90號裁定、70年度台上字第90號判決意旨參照）。本件所定九十一
      年十一月十五日審理期日傳票已按聲請人之住所送達，並依法為寄存送達，亦
      如前述，該審判長指定行訴訟程序之審理期日，如有遲誤，揆諸前開意旨，即
      不得聲請回復原狀，併予敘明。
三、據上論斷，依刑事訴訟法第六十九條第一項前段、第三百八十四條前段，裁定如
    主文。
中      華      民      國      九十二      年      三    月    二十    日
                            臺灣高等法院刑事第十庭
                                審判長法  官  溫  耀  源
                                      法  官  何  菁  莪
                                      法  官  邱  同  印
右正本證明與原本無異。
如不服本裁定，應於收受送達後五日內向本院提出抗告狀。
                                      書記官  莊  昭  樹
中      華      民      國      九十二      年      三    月    二十    日


司法院資訊處製作；財團法人民間司法改革基金會備份。
